【裁判字號】    90,重上,55
【裁判日期】    900731
【裁判案由】    再審之訴
【裁判全文】
臺灣高等法院臺中分院民事判決  九十年度重上字第五五號
上  訴  人  癸○○
            子○○
            丑○○
            卯○○
右  一  人
訴訟代理人  辰○○
上  訴  人  辛○○
            寅○○
            壬○○
右七人共同
訴訟代理人  簡維弘律師
被  上訴人  戊○○
            丁○○
            甲  ○
            丙○○
            己○○
            庚○○
右一人法
定代理人    乙○○
右六人共同
訴訟代理人  朱浩萍律師
右當事人間請求再審之訴事件，上訴人對於中華民國八十九年三月七日臺灣彰化地方
法院八十七年度再字第一號第一審判決提起上訴，本院判決如左：
    主    文
上訴駁回。
第二審訴訟費用由上訴人連帶負擔。
    事    實
甲、上訴人方面：
一、聲明：求為判決：(一)原再審判決廢棄。(二)原確定判決廢棄。(三)兩造共有坐落彰化
    縣員林鎮○○段第五六五之二地號、建、面積一百八十九平方公尺之土地，其中
    一百五十三平方公尺部分由再審上訴人癸○○、子○○、丑○○、卯○○、辛○
    ○、寅○○、壬○○按應有部份比例維持共有；餘者三十六平方公尺部分，由戊
    ○○、丁○○、甲○、丙○○、己○○、庚○○按應有部分比例維持共有。(四)前
    審及再審第一審、第二審訴訟費用均由再審被上訴人負擔。
二、陳述：除與原判決記載相同者，茲引用之外，補稱：
  壹、上訴人共同陳述部分：
    (一)查原審判決認本件顯無再審理由，無非係以為：上訴人所主張台灣台中地方法
      院書記處中院敬文字第三六八七號函覆，該回函係於民國（下同）八十七年三
      月六日送達上訴人住處，其較諸台灣彰化地方法院八十五年度訴字第一○九○
      號分割共有物案件，乃於八十六年七月二日確定，上開函覆書狀係成立於判決
      確定之後，因而認上訴人等之主張，尚非符民事訴訟法第四百九十六條第一項
      第十三款所稱之發見未經斟酌之証物之再審事由。惟查：
    (1)按「民事訴訟法第四百九十二條第一項第十一款所謂當事人發見未經斟酌之証
      物，係指前訴訟程序事實審言詞辯論終結前已存在之証物，因當事人不知有此
      ，致未經斟酌，現始知之者而言。」此有最高法院二十九年上字第一○○五號
      判例足資參照；另最高法院二十六年抗字四五三號判例亦明示其意旨：「當事
      人在前訴訟程序知有証物存在，而因當時未能檢出致不得使用者，嗣後檢出該
      証物，即屬民事訴訟法第四百九十二條第一項第十一款所謂得使用未經斟酌之
      証物。」
    (2)本件再審訴訟之本案訴訟，係訴請裁判分割彰化縣員林鎮○○段五六五之二地
      號之土地，並經台灣彰化地方法院八十五年度訴字第一○九○號判決確定，惟
      上開地號現有登記資料係依據台灣台中地方法院調字第壹零柒號調解筆錄分割
      而來，而該次調解筆錄，經原判決法院聲請調閱，台灣台中地方法院則以中院
      全檔決字第一三二號函，言覆該調解筆錄「逾保存期限而予銷燬」，是該次調
      解筆錄內容如何不得而知，故上訴人不得使用該証物，本案審判決亦未就該証
      物為斟酌。嗣上訴人委請立委函詢，台灣台中地方法院書記處乃以中院敬文字
      第三六八七號函覆：「‧‧‧二、經查本院五十四年度調字第一○七號賠償藥
      費聲請調解事件，於五十四年一月二十五日經調不成立終結‧‧‧」上訴人值
      此際方恍然：上開調解筆錄係賠償醫藥費事件，與分割共有物事件無涉，且該
      次調解筆錄既未成立，當無由依此而生權利變動之效果，是現有之土地變更登
      記，顯有舛誤，上訴人即援該調解筆錄為原審判決未經斟酌之証據、聲請再審
      ，而依正確登記之權利內容，上訴人等當得獲致較有利之判決。
    (3)上訴人等所主張「發見未經斟酌之証物」乃係指台灣台中地方法院五十四年度
      調字第一○七號調解筆錄之內容而言，該次調解筆錄係存在民國五十四年間，
      於八十六年事實審言詞辯論終結前，即行存在，其堪為民事訴訟法第四百九十
      六條第一項第十三款之事由當屬無庸置疑，而台灣台中地方法院書記處中院敬
      文字三六七七號函，誠乃事實發見之契機，藉說因循之由徑，即依該函所示，
      上訴人方得知悉該調解筆錄証物得以使用，原審法院亦由此進窺土地登記之正
      確與否，惟該再審事由所憑籍之証物並非此函覆本身，而係五十四即存在之調
      解筆錄，原審判決未察此節，誤以該函即為再審証物，率為顯無理由之判決，
      容有誤會之處。
    (4)末依上所述，本案分割共有物判決所引之土地登記，地政機關顯有疏誤之處，
      此上訴人業提起訴願，刻於行政救濟中，爰依行政訴訟第十二條之規定，謹請
      鈞院於該政救濟程序終結前，得暫為停止訴訟，以確保其權利。
    (二)查系爭五六五之二地號之土地，係由五六五地號土地分割而來，該五六五地號
      之土地，於日據時期登記土地面積為壹分參毛五系（相當一千零四平方公尺）
      ，後於昭和二年由上訴人祖先謝屋購買一百五十一分之二十三之持分，其折算
      土地面積為一百五十三平方公尺，嗣該土地於民國二十六年即由上訴人癸○○
      等六房子孫繼承，而於民國三十五年間，五六五地號之土地分割為三筆，分別
      為五六五地號、五六五之一地號、五六五之二地號等三筆土地，而五六五之二
      地號土地，於民國四十五年再分割為五六五之三地號及五六五之二地號土地，
      此四筆土地於土地登記簿上，上訴人等仍依其應有部分而登記為共有，詎料於
      民國五十五年五六五地號、五六五之一地號及五六五之三地號土地，分別以「
      台中地方法院五四年調字一○七號調解程序筆錄共有物分割之原因，將上開三
      筆土地原謝氏應有部分全部登記為張尚寨（被上訴人等之父）所有，而上訴人
      等所有之土地，惟剩下五六五之二地號土地上一五十一分之二十三之應有部分
      ，換算其面積僅為二八點七九平方公尺。
    (三)依上開土地登記謄本記載，系爭土地等變動原因既係基於調解程序所作之共有
      物分割，且五六五地號、五六五之一地號，及五六五之三地號等三筆土地本諸
      相同原因變動，顯係為合併分割，而五六五之二地號之土地之持分與共有人均
      與上開三筆土地無異，自無獨外於合併分割之列，惟該次合併分割之結果，五
      六五土地、五六五之一地號及五六五之三地號等土地全歸被上訴人等張氏一族
      所有，而上訴人謝氏一族居然絲毫未得，上訴人等所有之土地，竟由原先之相
      當一百五十三平方公尺削減至二八點七九平方公尺，其間不合理之處甚明矣，
      倘上開系爭四筆土地於民國四十五年間合併分割，既將上訴人等於三筆土地之
      應有部分移除，合理之結果當將上訴人等應有部分移至五六五之二之上，且上
      訴人等一族之謝氏祖厝亦早於民國十六年存於五六五之二地號土地之上，與上
      述事實相呼應，益見上訴人等原來應有部分（相當一百五十三平方公尺）應係
      存在於五六五之二地號之土地上。
    (四)關於系爭五六五之二地號土地，其應有部分比例登記有錯誤，此呈請鈞院傳訊
      彰化縣員林地政事務所人員攜同五十五年登記相關資料，到庭說明以明事實，
      另前開登記事由「台中地方法院五十四年調字第一○七號」事件，經查並非土
      地分割事件而係賠償醫藥事件，該登記有無錯誤之處，亦有賴土地登記機關到
      庭說明方知實情。
  貳、上訴人卯○○陳述部分：
    (一)上訴人謝氏及被上訴人張氏雙方已無爭論部分：
    (1)上訴人謝氏祖先謝屋在昭和二年八月二十三日向被上訴人張氏祖先張烈購買五
      六五地號一五一分之二十三持分，當時五六五地號面積為壹分參毛五糸，換算
      公制為一○○四平方公尺。
    (2)五六五地號經二次分割，在民國四十五年共分割為四筆，分別為五六五、五六
      五之一、五六五之二、五六五之三，請參閱五六五之二地號土地由來說明表，
      一目了然。
    (3)上訴人謝氏祖先在昭和二年間向被上訴人祖先購買的是未分割的五六五地號持
      分，不是民國四十五年分割後的五六五之二地號持分。
    (二)上訴人謝氏對被上訴人張氏先前答辯有爭執部分及理由：
    (1)上訴人謝氏應持有五六五之二地號面積的一五三平方公尺，而不是二八點七九
      平方公尺：上訴人謝氏祖先謝屋於昭和二年八月二十三日向被上訴人祖先張烈
      購買五六五地號一五一分之二十三持分，依持分計算，上訴人謝氏應持有面積
      為一五三平方公尺，不是二八點七九平方公尺。
    (2)上訴人謝氏反駁被上訴人張氏主張其他三筆土地縱有登記錯誤，也和五六五之
      二地號無關的聲明：上訴人謝氏祖先向被上訴人張氏祖先購買的是未分割的
      五六五地號持分，不是分割後移轉登記錯誤的五六五之二地號持分，而未分割
      的五六五地號正包括五六五之二地號及其他三筆，當然不能將五六五之二地號
      單獨隔絕於另三筆之外。民國五十五年土地登記錯誤，使上訴人謝氏土地面
      積由一五三平方公尺，縮小為二八點七九平方公尺，其間雙方並無買賣過戶情
      事，顯然登記錯誤造成。五六五之二和其他三筆土地原為同一筆，而民國五
      十五年的登記錯誤顯然是四筆土地的分配登記發生錯誤，五六五之二地號亦只
      是其中一筆，因此主張五六五之二地號和其他三筆土地無關顯然避重就輕，故
      意模糊主題，殊不合理。
    (三)上訴人謝氏再為主張之事實及證據：
    (1)五十五年員林地政事務所對分割出的四筆土地的移轉登記作業有錯誤：上訴人
      謝氏祖厝建立於十六年左右，四十五年止的二次分割就是為了謝氏及張氏各自
      取回自己持分，由五六五之二地號全數分配在謝氏祖厝可資證明。
    (2)五十五年員林地政事務所根據不知為何物的「台中地方法院五四年調字第一○
      七號調解程序筆錄」移轉上述四筆土地所有權登記，但上訴人謝氏多次催請調
      閱該項調解程序筆錄，並提起訴願，員林地政事務所就是無法說明該項調解筆
      錄內容為何？甚至連移轉獲利的張氏亦無法對該項筆錄究竟為何物提出任何說
      明，同時台灣台中地方法院以中院敬文字第３６８７號函證實該項調解筆錄是
      「賠償藥費聲請調解」案件，而非「土地所有權聲請調解」案件，且「最終以
      調解不成立終結」。該項調解聲請講明是「賠償藥費聲請調解」，和土地分割
      的主題根本風馬牛不相及，顯然登記錯誤。退萬步再假設賠償藥費最終是以割
      讓土地作為賠償，但謝氏好端端的為何要賠償張氏藥費？請張氏就此點提出說
      明。更過分的是「最終以調解不成立終結」，顯示雙方對該項調解並未達成共
      識，此項調解終告失敗；一個失敗的調解筆錄怎可作為土地所有權移轉的依據
      ？上訴人謝氏已就此項登記錯誤提起訴願，訴請員林地政事務所更正，並即將
      提起行政訴訟。敬請鈞院依行政訴訟法第十二條規定，在土地所有權尚未釐清
      之前暫時停止訴訟。
三、證據：除援用第一審所提證據外，補提台灣台中地方法院中院敬文字第三六八七
    號函影本一件、系爭土地由來說明表一份、謝氏繼承表一份、員林鎮○○段五六
    五之二地號舊式土地登記謄本一份、員林鎮○○段五六五、五六五之一地號舊式
    土地登記謄本各一份為證，並聲請通知員林地政事務所人員攜五十五年登記相關
    資料到庭說明。
乙、被上訴人方面：
一、聲明：求為判決：(一)駁回上訴。(二)上訴費用由上訴人負擔。
二、陳述：除與原判決記載相同者，茲引用之外，補稱：
    (一)謹按本件系爭之標的物為員林鎮○○段第五六五之二地號，依五十六年壹月參
      拾壹日員字第壹○八七參號收件之舊式土地登記簿，員林鎮○○段伍陸伍之貳
      地號、地目建、面積○‧○二六九公頃共有人名簿記載，共有人張烈所有權部
      分比率為壹捌壹貳分之壹伍參陸，餘之共有人即上訴人癸○○、子○○、丑○
      ○、卯○○、辛○○各為壹捌壹貳分之肆陸，寅○○、壬○○均各為壹捌壹貳
      分之貳參（登記年月日民國三十六年六月一日）。六十四年九月一日因地籍重
      測面積更改為○‧○一八九公頃，與分割共有物起訴時之土地登記簿謄本面積
      相符。
    (二)今上訴人在原審誤導刻意引用與本件標的物地號毫不相干員林鎮○○段五六五
      、五六五之一地號，查五六五、五六五之一地號固有記載依台灣台中地方法院
      五十四年調字第一○七號調解程序筆錄共有物分割，五六五地號備註記載因分
      割○‧○四二五公頃移載新地號五六五之四、之五、之六、之七、之八、之九
      、之十號，然絕無提及分割增加五六五之二地號事，因五六五之二地號早在日
      據時代即已存在。
    (三)從而，本件系爭土地員林鎮○○段第五六五之二地號之登記係延續舊式土地登
      記簿謄本而來，舊式謄本登記年月日為三十六年六月一日，自無受台灣台中地
      方院五四年調字第一○七號調解筆錄分割而變動之處舊式土地登記簿登記年月
      日為三十六年六月一日，既已為如此記載而與現在土地登記簿之記載相符，
      何誤之有？又何來之依台灣台中地方法院五四年調字第一○七號調解筆錄？上
      訴人蓄意將與本件並不相干之五六五、五六五之一地號放置一處，無非冀圖馮
      京變馬涼，毫無實益，更無停止訴訟之必要。
    (四)有爭執之部分及答辯人之理由：
    (1)本件上訴人不論於原審起訴及上訴鈞院均主張，本件系爭之標的物員林鎮員林
      鍛五六五之二地號之土地現有登記之資料係依據台灣台中地方法院五十四年度
      調字第一○七號調解筆錄分割而來，而該調解筆錄經函詢台灣台中地方法院，
      該院書記處乃以中院敬元字第三六八七號函覆：「‧‧‧二經查本院五十四年
      度調字第一○七號賠償藥費聲請調整事件，於五十四年一月二十五日經調解不
      成立終結‧‧‧。」其理由則為此調解筆錄係賠償醫藥費事件，與分割共有物
      事件無涉，且該次調解筆錄既未成立，當無由依此而生權利變動之效果，是現
      有之土地變更登記顯有舛誤。
    (2)被上訴人就上開爭執答辯之理由：
    謹按就上訴人在原審所提之員林鎮○○段五六五之二地號舊式土地登記簿謄本
      ，及被上訴人在鈞院所提出之同式土地登記簿謄本均記載，台中縣共有人名簿
      三十六年六月壹日共有人張烈（被上訴人之被繼承人）所有權部分比率為壹捌
      壹貳分之壹伍參陸，餘之共有人即上訴人癸○○、子○○、丑○○、卯○○、
      辛○○各為壹捌壹貳分之肆陸，寅○○、壬○○均各為壹捌壹貳分之貳參。另
      此舊式謄本面積原為○‧○二六九公頃，六十四年九月一日台灣省地籍圖重測
      面積更正為○‧○一八九公頃。又被上訴人均係張烈之子孫，此有繼承系統表
      及戶籍謄本在原審卷可稽，再依六十五年後之新式土地登記簿謄本標示部第一
      頁登記次序參記載六十四年九月一日重測字第一○五四四號面積訂定為○‧○
      一八九公頃，又再詳新式土地登記簿謄本，上訴人癸○○、子○○、丑○○、
      卯○○、辛○○持分亦均各為一八一二分之四六，寅○○、壬○○亦均各為一
      八一二分之二十三絲毫未減。
    今上訴人在原審及鈞院誤導，刻意引用與本件標的物地號毫不相干員林鎮○○
      段五六五、五六五之一地號，查五六五、五六五之一地號固有記載依台灣台中
      地方法院五十四年度調字第一○七號調解程序筆錄共有物分割，五六五地號備
      註記載因分割○‧○四二五公頃移載新地號五六五之四、之五、之六、之七、
      之八、之九、之十號，然絕無提及分割增加五六五之二地號事，因五六五之二
      地號早在日據時代即已存在。
    從而本件系爭土地員林鎮○○段第五六五之二地號之登記係延續舊式土地登記
      簿謄本而來，舊式謄本登記年月日為三十六年六月一日，自無受台灣台中地方
      法院五十四年度調字第一○七號調解筆錄分割，而變動之處。即舊式土地登記
      簿登記年月日為三十六年六月一日，既已為如此記載，而與現在土地登記簿之
      記載面積持分相符，何誤之有？又何來之依台灣台中地方法院五十四年度調字
      第一○七號調解筆錄？上訴人蓄意將與本件並不相干之五六五、五六五之一地
      號錯置一處，無非冀圖馮京變馬涼，毫無實益。
    再退萬步言，土地法第四十三條規定，依該法所為之登記如無確實證據證明非
      其所有，即不認否認登記之效力。再提起分割共有物之訴，參與分割之當事人
      ，以共有人為限。請求分割之共有物，如為不動產時，共有人之應有部分各為
      若干，以土地登記簿登記者為準。又按物之所有權具有排他性，一物之上不能
      同時存在二以上之完全所有權，已登記之不動產物權，苟未塗銷登記，依土地
      法第四十三條規定，有絕對之效力，不能承認同一不動產同時有另一所有權之
      存在，即使已登記之所有權其登記具有無效之原因，亦必待塗銷登記後，真正
      所有權人始得行使其權利（最高法院五十八年台上字第八一八號、七十年台上
      字第一○七號、七十二年台再字第二○號各判決要旨參照）。從而，本件之登
      記係延續舊式土地登記簿謄本而來，登記年月日為三十六年六月一日自無受台
      灣台中地方法院五十四年度調字第一○七號調解筆錄分割而變動之處，既無錯
      誤又未塗銷登記，自有絕對效力，原審無任何違誤可言，上訴人之上訴實無任
      何理由。
三、證據：除援用第一審所提證據外，補提員林鎮○○段五六五之二地號舊式土地登
    記謄本一份、員林鎮○○段五六五之二地號土地登記謄本一份、員林鎮○○段五
    六五、五六五之一地號舊式土地登記謄本各一份為證。
丙、本院依職權調閱台灣彰化地方法院八十五年度訴字第一○九○號分割共有物事件
    民事卷宗。
      理      由
一、按判決確定後，當事人發現未經斟酌之證物或得使用該證物者如經斟酌可受較有
    利益之裁判者為限，得以再審之訴對於確定終局判決聲明不服，民事訴訟法第四
    百九十六條第一項第十三款定有明文，故按當事人在前訴訟程序知有證物之存在
    ，而因當時未能檢出，致不得使用者，嗣後檢出該證物，即屬所謂得使用未經斟
    酌之證物，此與知該證物得使用而不使用者不同，自非所謂知其事由而不為主張
    ，縱令當時檢尋該證物未盡其應盡之注意為有過失，仍非不得提起再審之訴（最
    高法院八十三年度台上字第一二八六號判決參照），惟當事人提起再審之訴，以
    發現未經斟酌或得使用之證據為理由者，必以該證據若經斟酌可受較有利益之裁
    判者為限（最高法院十八年度上字第七一0號判例參照）；民事訴訟法第四百九
    十六條第一項第十三款規定得提起再審之訴，除當事人發現未經斟酌之證物或得
    使用該證物者外，尚須以該證物如經斟酌，當事人可受較有利益之裁判為要件，
    如該證物縱加斟酌，仍不能認為當事人可受較有利之裁判者，即難認再審之訴為
    有理由（最高法院八十一年度台上字第二七二七號判決參照）。
二、本件上訴人提起再審之訴其理由為：(一)本件再審訴訟之原確定判決，係訴請裁判
    分割彰化縣員林鎮○○段五六五之二地號之土地，惟上開地號現有登記資料係依
    據台灣台中地方法院調字第壹零柒號調解筆錄分割而來，而該次調解筆錄，經原
    判決法院聲請調閱，台灣台中地方法院則以中院全檔決字第一三二號函，言覆該
    調解筆錄「逾保存期限而予銷燬」，是該次調解筆錄內容如何不得而知，故上訴
    人不得使用該証物，嗣上訴人委請立委函詢，台灣台中地方法院書記處乃以中院
    敬文字第三六八七號函覆：「‧‧‧二、經查本院五十四年度調字第一○七號賠
    償藥費聲請調解事件，於五十四年一月二十五日經調不成立終結‧‧‧」，上開
    調解筆錄係賠償醫藥費事件，與分割共有物事件無涉，且該次調解筆錄既未成立
    ，當無由依此而生權利變動之效果，是現有之土地變更登記，顯有舛誤，上訴人
    即援該調解筆錄為原審判決未經斟酌之証據聲請再審，而依正確登記之權利內容
    ，上訴人等當得獲致較有利之判決。(二)查系爭五六五之二地號之土地，係由五六
    五地號土地分割而來，該五六五地號之土地，於日據時期登記土地面積為壹分參
    毛五系（相當一千零四平方公尺），後於昭和二年由上訴人祖先謝屋購買一百五
    十一分之二十三之持分，其折算土地面積為一百五十三平方公尺，嗣該土地於民
    國二十六年即由上訴人癸○○等六房子孫繼承，而於民國三十五年間，五六五地
    號之土地分割為三筆，分別為五六五地號、五六五之一地號、五六五之二地號等
    三筆土地，而五六五之二地號土地，於民國四十五年再分割為五六五之三地號及
    五六五之二地號土地，此四筆土地於土地登記簿上，上訴人等仍依其應有部分而
    登記為共有，詎料於民國五十五年五六五地號、五六五之一地號及五六五之三地
    號土地，分別以「台中地方法院五四年調字一○七號調解程序筆錄共有物分割」
    之原因，將上開三筆土地原謝氏應有部分全部登記為張尚寨（被上訴人等之父）
    所有，而上訴人等所有之土地，惟剩下五六五之二地號土地上一五十一分之二十
    三之應有部分，換算其面積僅為二八點七九平方公尺。(三)依上開土地登記謄本記
    載，系爭土地等變動原因既係基於調解程序所作之共有物分割，且五六五地號、
    五六五之一地號，及五六五之三地號等三筆土地本諸相同原因變動，顯係為合併
    分割，而五六五之二地號之土地之持分與共有人均與上開三筆土地無異，自無獨
    外於合併分割之列，惟該次合併分割之結果，五六五土地、五六五之一地號及五
    六五之三地號等土地全歸被上訴人等張氏一族所有，而上訴人謝氏一族居然絲毫
    未得，上訴人等所有之土地，竟由原先之相當一百五十三平方公尺削減至二八點
    七九平方公尺，其間不合理之處甚明矣，倘上開系爭四筆土地於四十五年間合併
    分割，既將上訴人等於三筆土地之應有部分移除，合理之結果當將上訴人等應有
    部分移至五六五之二之上，且上訴人等一族之謝氏祖厝亦早於民國十六年存於五
    六五之二地號土地之上，與上述事實相呼應，益見上訴人等原來應有部分（相當
    一百五十三平方公尺）應係存在於五六五之二地號之土地上等情。惟查：
  (一)查系爭五六五之二地號之土地，係由五六五地號土地分割而來，該五六五地號土
    地，於民國三十五年間分割為三筆，分別為五六五地號、五六五之一地號、五六
    五之二地號等三筆土地，而五六五之二地號土地，於民國四十五年再分割為五六
    五之三地號及五六五之二地號土地，而各共有人之應有部分均未變更等情，有彰
    化縣員林鎮○○段五六五之二地號舊式土地登記謄本一份、彰化縣員林鎮○○段
    五六五之二地號土地登記謄本一份、彰化縣員林鎮○○段五六五、五六五之一地
    號舊式土地登記謄本各一份可查（見本院卷第六三至八二頁）。
  (二)查土地登記簿謄本中記載有「依台中地方法院五十四年調字第一○七號調解程序
    筆錄共有物分割」之地號為五六五、五六五之一、五六五之三，五六五之二地號
    並未包括在內。則雖台灣台中地方法院書記處乃以中院敬文字第三六八七號函覆
    ：「‧‧‧二、經查本院五十四年度調字第一○七號賠償藥費聲請調解事件，於
    五十四年一月二十五日經調不成立終結‧‧‧」，上開調解筆錄係賠償醫藥費事
    件，與分割共有物事件無涉，且調解亦未成立，則依上開資料應無由依此而生權
    利變動之效果，是現有之土地變更登記，顯有錯誤，惟上開錯誤僅發生於五六五
    、五六五之一、五六五之三等地號，亦即該三筆地號依據錯誤之資料所為之登記
    有誤載情形，同段五六五之二地號並未依上開情形而有誤載變動之情形。是縱認
    定台灣台中地方法院書記處乃以中院敬文字第三六八七號函覆：「‧‧‧二、經
    查本院五十四年度調字第一○七號賠償藥費聲請調解事件，於五十四年一月二十
    五日經調不成立終結‧‧‧」之函件，為當事人在前訴訟程序知有證物之存在，
    而因當時未能檢出，致不得使用者，嗣後檢出該證物，即屬所謂得使用未經斟酌
    之證物，惟該證物並不影響系爭同段五六五之二地號各共有人應有部分之變更，
    亦即上訴人依民事訴訟法第四百九十六條第一項第十三款規定得提起再審之訴，
    雖已提出當事人發現未經斟酌之證物或得使用該證物，但上開證物縱加斟酌，上
    訴人仍無法受較有利益之裁判，依前開說明，即難認再審之訴為有理由。
三、本件上訴人另以因本案分割共有物判決所引之土地登記，地政機關顯有疏誤之處
    ，為此上訴人業提起訴願，刻於行政救濟中，爰依行政訴訟第十二條之規定，請
    求暫為停止訴訟，經查本件系爭土地即同段第五六五之二地號之登記核與台灣台
    中地方法院五四年調字第一○七號調解筆錄分割而變動之記載無關，已如前述，
    則上訴人所提行政救濟，僅針對同段五六五、五六五之一、五六五之三等地號登
    記錯誤之救濟，核與系爭土地五六五之二地號無關，應無停止本件訴訟之必要。
    又上訴人以關於系爭五六五之二地號土地，其應有部分比例登記有錯誤，請求彰
    化縣員林地政事務所人員攜同五十五年登記相關資料，到庭說明一節，以本件系
    爭土地即同段第五六五之二地號之登記核與台灣台中地方法院五四年調字第一○
    七號調解筆錄分割而變動之記載無關，事證明確，已如前述，自毋庸通知彰化縣
    員林地政事務所人員攜同五十五年登記相關資料，到庭說明之必要，均附此說明
    。
四、綜上說明，本件上訴人依民事訴訟法第四百九十六條第一項第十三款之規定，提
    起本訴，原審認為無理由，予以判決駁回，於法有據。本件上訴為無理由，應予
    駁回
五、本件事證已臻明確，兩造其餘攻擊防禦方法，核於本結果不生影響，自毋庸再逐
    一論述，並此敘明。
據上論結：本件上訴為無理由，依民事訴訟法第四百四十九條第一項、第八十五條第
二項，判決如主文。
中      華      民      國    九十      年      七      月    三十一    日
~B1民事第二庭審判長法  官  黃永泉
~B2                法  官  蔡秉宸
~B3                法  官  翁芳靜
右為正本係照原本作成。
如對本判決上訴，須於收受判決送達後二十日內向本院提出上訴書狀，其未表明上訴
理由者，應於提出上訴後二十日內向本院提出上訴理由書（須按他造人數附具繕本）
，並繳納送達用雙掛號郵票拾份（每份參拾肆元）。
上訴時應提出委任律師或具有律師資格之人之委任狀；委任有律師資格者，另應附具
律師及格證書及釋明委任人與受任人有民事訴訟法第四百六十六條之一第一項但書或
第二項（詳附註）所定關係之釋明文書影本。
~B                書記官  林玉惠
中      華      民      國    九十      年      八      月      六      日
附註：
民事訴訟法第四百六十六條之一（第一項、第二項）
對於第二審判決上訴，上訴人應委任律師為訴訟代理人。但上訴人或其法定代理人具
有律師資格者，不在此限。
上訴人之配偶、三親等內之血親、二親等內之姻親，或上訴人為法人、中央或地方機
關時，其所屬專任人員具有律師資格並經法院認為適當者，亦得為第三審訴訟代理人
。
                                                                        Ｂ


司法院資訊處製作；財團法人民間司法改革基金會備份。
